臺灣雲林地方法院民事裁定　　　　　　100年度消債抗字第1號
抗　告　人　林美葳原名林曉嵐.
上列抗告人因消費者債務清理事件聲請更生，對於中華民國99年
12月17日本院99年度消債更字第28號裁定提起抗告，本院裁定如
下：
    主  文
抗告駁回。
抗告費用由抗告人負擔。
    理  由
一、本件抗告意旨略以：(一)抗告人與最大債權銀行即國泰世華商
    業銀行股份有限公司（下稱國泰世華銀行）協商過程中，確
    實表明願意增加每月還款金額，希望國泰世華銀行可以減免
    一部分利息，並非如原裁定認為抗告人在協商中表明只能每
    月清償新臺幣（下同）5,000 元，在更生程序中卻可以每月
    還款7,790 元。惟縱使抗告人提高還款金額，銀行仍無法接
    受，故國泰世華銀行建議抗告人聲請更生程序，並主動開立
    前置協商不成立通知書，並非抗告人為了更生而無協商之誠
    意。(二)又原裁定認以抗告人之收入足以負擔國泰世華銀行提
    出之協商金額每月還款11,455元，惟原審並未考量抗告人仍
    有其他之民間債務，縱使暫不將積欠母親沈儉之債務納入還
    款計畫，抗告人每月需清償債權銀行協商金額11,455元、第
    三人羅博育10,000元、新光行銷股份有限公司5,000 元之總
    額即高達26,455元，以抗告人之收入，實在無法負擔。(三)另
    原裁定認抗告人拒絕提出相關文件，怠於配合調查，惟抗告
    人確實無法如原審法院之指示或強迫父母提出其等之金融機
    構全部存摺及相關財產、收入證明文件，抗告人亦陳報原審
    法院調查，並無蓄意隱匿之情形，原裁定引用消費者債務清
    理條例第46條之規定認為抗告人不配合調查，抗告人甚感委
    屈。(四)抗告人已年滿33歲，雖已不需要父母之扶養，但父母
    在抗告人經濟狀況不好時願意免費供抗告人吃住，未收分文
    ，今抗告人工作收入較穩定，略為負擔部分家計，亦是人之
    常情。綜上，抗告人因收入減去生活必要費用及民間債務（
    羅博育10,000元、新光行銷股份有限公司5,000 元）後，餘
    款不足清償協商金額11,455元，而無法成立協商，確有更生
    還款之誠意，原裁定駁回抗告人之更生聲請，實有不當，為
    使抗告人有解決債務之機會，並給所有債權人有公平受償之
    機會，為此提起抗告，請求廢棄原裁定，准予更生等語。
二、按債務人不能清償債務或有不能清償之虞者，得依本條例所
    定更生或清算程序，清理其債務，消費者債務清理條例第3
    條定有明文。又聲請更生或清算不合程式或不備其他要件者
    ，法院應以裁定駁回之，但其情形可以補正者，法院應定期
    間先命補正，復為同條例第8 條所明定。衡諸債之關係，係
    以當事人間之信賴關係為基礎，為社會經濟組織之重要支柱
    ，故當事人於以法律行為追求自己之利益之際，亦應顧及對
    方之利益，並考量債權債務在社會上之作用，本於誠實及信
    用之原則，行使債權及履行債務。是對於已陷入經濟上困境
    之消費者，若任其於惡性循環之債務窘境中生存，將衍生嚴
    重之社會問題，難以維持安定之社會經濟秩序，故為兼顧債
    權人、債務人雙方之利益，對陷於經濟上困境之消費者，乃
    允其於消費者債務清理條例施行後，得選擇以重建型之更生
    程序或清算型之清算程序清理其債務，藉以妥適調整債務人
    與債權人及其他利害關係人間之權利義務關係，保障債權人
    獲得公平受償，並謀求消費者經濟生活之重建復甦機會。惟
    若債務人履行債務並無困難，僅係為圖謀減免債務，而不為
    債務之履行，自有違債權契約為誠信契約之本旨。
三、經查：
  (一)、抗告人目前任職於全家便利商店股份有限公司，其自99年
      7月至10月份之薪資總收入為137,264 元，則99年7 月至
      10月份之每月平均薪資為34,316元，有抗告人提出之台新
      銀行存摺資料附卷可稽（見原審卷第46頁至第48頁）。又
      抗告人雖主張其每月需支出三餐餐費5,500 元、日常雜支
      生活費4,500 元、交通費1,200 元、通訊費600 元等語，
      惟抗告人既主張無法還款，生活有困難，即應合理控管其
      日常生活支出，而非為維持優渥之生活聲請更生，其上開
      之支出，均應包括在每人每月之生活費當中，自行節制，
      是原審認抗告人每月必要支出費用應以行政院主計處所公
      布之每人每月最低生活費9,829 元為據，始符合消費者債
      務清理條例所設更生制度欲達之目的，尚屬合理。則抗告
      人每月之必要生活費支出，應以9,829 元計算。
  (二)、抗告人雖稱其尚有民間債務，每月需償還羅博育10,000元
      及新光行銷股份有限公司5,000 元之民間債務等語，惟縱
      認確有該等民間債務存在，此等民間債務既無任何優先受
      償之法律上理由，基於債權平等受償原則，自應與銀行債
      務依債權比例同等受償，而無優先清償羅博育及新光行銷
      股份有限公司債務之理。是抗告人以需優先償還民間債務
      為由，而謂有不能負擔協商還款金額之情，顯不可採，更
      遑論抗告人亦未提出曾償還民間債務之相關證明。
  (三)、再按民法第1117條第1 項規定，受扶養權利者，以不能維
      持生活而無謀生能力者為限，而同條第2 項僅規定，前項
      無謀生能力之限制，於直系血親尊親屬不適用之，並非規
      定前項不能維持生活之限制，於直系血親尊親屬不適用之
      。是直系血親尊親屬，如能以自己財產維持生活者，自無
      受扶養之權利（最高法院72年度臺上字第4792號裁判意旨
      參照）。由原審依職權調閱抗告人之父母林坤山、沈儉之
      稅務電子閘門財產所得調件明細表可知，抗告人之父母名
      下皆有多筆不動產、薪資及利息所得收入，足見抗告人之
      父母尚非不能維持生活，並無受抗告人扶養之必要。抗告
      人縱使出於為女之孝思，欲給予父母若干生活費用，以減
      輕父母之經濟負擔，仍應衡酌其自身之經濟狀況妥為規劃
      ，而非在債台高築之情況下勉強為之。抗告人本身已負擔
      龐大債務，逕將扶養父母之經濟負荷轉嫁於全體債權人承
      受，實屬不妥。抗告人理應先清償本身之債務後，若有餘
      力再給予父母經濟上之扶助。是抗告人自稱其因每月應負
      擔父母之扶養費各3,000 元部分，尚難認為應列入其必要
      支出中，抗告人此部分之主張，並不足採。
  (四)、綜上所述，以抗告人99年7 月至10月份之平均薪資計算，
      抗告人每月收入約34,316元，扣除每月所需之必要生活費
      9,829 元後，每月尚餘24,487元，仍足夠支付國泰世華銀
      行所提出月付11,455元之協商金額，及按債權比例償還部
      分民間債務。本件抗告人與國泰世華銀行既有成立協商之
      可能，竟捨此而不為，自難謂抗告人已盡相關之協商義務
      ，而認抗告人已履行前置協商之程序。且抗告人並非不能
      清償債務或有不能清償之虞，已如前述，則其更生之聲請
      即不符消費者債務清理條例第3 條所定之要件，上開欠缺
      又屬無從補正，依首開說明，自應駁回抗告人更生之聲請
      。原審以本件抗告人聲請更生，不符消費者債務清理條例
      第151 條第1 項、第3 條、第8 條之規定，而駁回抗告人
      之聲請，並無違誤。抗告意旨指摘原裁定不當，請求將原
      裁定廢棄，並裁定准予開始更生，為無理由，應予駁回。
四、據上論結，本件抗告為無理由，依消費者債務清理條例第15
    條，民事訴訟法第495 條之1 第1 項、第449 條第1 項、第
    95條、第78條，裁定如主文。
中    華    民    國   100    年    2     月    11    日
                  民事第二庭    審判長法  官  黃一馨
                                      法  官  陳秋如
                                      法  官  蔡碧蓉
上為正本係照原本作成。
本裁定不得再抗告。
中    華    民    國   100    年    2     月    11    日
                                      書記官  蘇紋泙